【裁判字號】    96,訴,5479
【裁判日期】    980121
【裁判案由】    強盜等
【裁判全文】
臺灣高雄地方法院刑事判決              96年度訴字第5479號
公  訴  人  臺灣高雄地方法院檢察署檢察官
被      告  丁○○
                      1號
                    （現另案於台灣高雄監獄執行中）
指定辯護人  本院公設辯護人 陳信凱
上列被告因強盜等案件，經檢察官提起公訴（96年度偵字第2468
1 號、第24835 號），經本院判決如下：
    主  文
丁○○犯準強盜罪，而有刑法第三百二十一條第一項第二、四款
所列情形，累犯，處有期徒刑柒年肆月。
    事  實
一、丁○○前因施用毒品案件，經本院以94年度訴字第813 號分
    別判處有期徒刑10月、4 月，定應執行刑為有期徒刑1 年確
    定，於民國96年4 月24日因縮短刑期執行完畢。詎丁○○不
    知悔改，與丙○○、戊○○（已審結）共同意圖為自己不法
    之所有，於96年8 月23日16時許，由丁○○駕駛向不知情之
    李清和所借用車牌號碼AH-2885 號自小客貨車（下稱自小客
    貨車），搭載丙○○、戊○○，一同前往高雄縣橋頭鄉○○
    路22號前，由丁○○負責開車接應，另推由丙○○、戊○○
    下車，翻越上址圍牆進入，徒手竊取己○○所有之電焊機1
    台、高壓馬達1 台及鋼板2 塊，得手後將上開物品放置在上
    開自小客貨車後車廂，欲離開現場時，適為甲○○及己○○
    據報返回現場發現，當場以騎乘的機車攔阻未成，甲○○趁
    丁○○因逢道路轉彎處，車速減緩之際，以雙手抓住自小客
    貨車駕駛座旁之車窗上，詎丁○○為防護贓物及脫免逮捕，
    竟當場施以加速自小客貨車油門往前衝之強暴手段，致使甲○○難以抗拒，無法抓緊車窗，而跌落在地，受有左手深部
    挫擦傷、左手肘、左胸、左腰部、左足第5 趾多處挫擦傷、
    右肩挫傷合併肌腱炎等傷害。嗣於同日由丁○○駕駛上開車
    輛，載運上開贓物，至高雄縣岡山鎮○○路28-2號之育英資
    源回收場，出售予不知情之黃林素珍，得款新台幣2,000 元
    ，與丙○○、戊○○朋分花用。嗣經己○○、甲○○報案後
    ，為警分別將丁○○、丙○○、戊○○等人拘捕到案。
二、案經甲○○、己○○訴由高雄縣政府警察局岡山分局報請臺
    灣高雄地方法院檢察署檢察官偵查起訴。
    理  由
一、證據能力部分
(一)、按被告以外之人於審判外之陳述不得作為證據，刑事訴訟法
    第159 條第1 項定有明文。查本件證人己○○、甲○○在警
    詢時所為之陳述，為被告以外之人於審判外之陳述，屬於傳
    聞證據，且被告及辯護人於本院準備程序中對於證人己○○
    、甲○○警詢筆錄之證據能力，有所爭執，是依上開規定，
    無證據能力。
(二)、被告以外之人於審判外之陳述，雖不符前4 條之規定，而經
    當事人於審判程序同意作為證據，法院審酌該言詞陳述或書
    面陳述作成時之情況，認為適當者，亦得作為證據，刑事訴
    訟法第159 條之5 第1 項定有明文。本件除被告、辯護人對
    證人己○○、甲○○警詢之證述，否認證據能力外，被告、
    辯護人及檢察官均對本院所引用下列證據，同意作為本案證
    據使用，本院審酌各該證據作成之情況，並無不法取供等非
    任意性情況，認為適當，爰依上開規定作為證據。
二、認定犯罪事實所憑之證據及理由
    訊據被告丁○○坦承駕駛自小客貨車於上開時、地竊盜及證
    人甲○○受有上開傷勢之事實，惟矢口否認有何準強盜之犯
    行，並辯稱：證人甲○○受有上開傷勢，係因我駕駛自小客
    貨車於轉彎處時，證人甲○○欲以雙手抓住自小客貨車駕駛
    座旁之車窗，無法抓緊自行跌倒所造成的，並未致證人甲○○不能抗拒之程度。且我沒有加速前進，本案應只是單純竊
    盜云云。經查：
(一)、被告丁○○於上開時、地駕駛自小客貨車，搭載同案被告丙○○、戊○○，前往高雄縣橋頭鄉○○路22號前，如何踰越
    牆垣竊取證人己○○所有之上開財物之過程，並載至育英資
    源回收場出售予不知情之黃林素珍等情，業據被告丁○○供
    承在卷，核與同案被告丙○○、戊○○於警詢中、偵查中及
    本院審理中供述竊取之過程相符，並經證人即育英資源回收
    場之負責人黃林素珍於警詢中；被害人甲○○於本院審理中
    證述明確，則被告丁○○與同案被告丙○○、戊○○共同為
    上開竊盜犯行無訛。被告丁○○於上揭時、地竊取財物後，
    欲駕駛自小客貨車離開現場時，適為證人甲○○及己○○據
    報返回發現，當場以騎乘的機車攔阻，在攔阻過程中，致證
    人甲○○受有左手深部挫擦傷、左手肘、左胸、左腰部、左
    足第5 趾多處挫擦傷、右肩挫傷合併肌腱炎等傷害，業據被
    告丁○○供承不諱，核與證人甲○○於本院審理中證述之情
    節相符，並有劉光雄醫院之診斷證明書明書附卷可參。
(二)、被告固以前開情詞置辯。然：
１、被告丁○○於上揭行竊事跡敗露，為防護其竊得財物及脫逃
    過程中，如何駕駛自小客貨車對證人甲○○施以強暴，以致
    證人甲○○難以抗拒之過程，業經證人甲○○於本院審理中
    證述：我於96年8 月23日16時許，經由他人通報有人在高雄
    縣橋頭鄉○○路22號前偷竊，因之前常發生失竊案件，立即
    前往現場要制止，發現被告丁○○所駕駛自小客貨車，距離
    工廠約2 、30公尺，懷疑該自小客貨車上載有贓物，由己○○騎機車載我追被告丁○○所駕駛自小客貨車，起初係從旁
    邊揮手示意請被告丁○○停車，但被告丁○○未停車，騎到
    自小客貨車前面阻止繼續前進，被告丁○○仍繼續駕駛，越
    來越靠近我們，我們騎到旁邊，因此，被告丁○○所駕駛自
    小客貨車超越我們的機車到前面去，而當時下班時間車輛很
    多，被告車速有減緩，後來到轉彎處時車速又更慢，我下車
    走至被告所駕駛自小客貨車駕駛座旁，以雙手伸進去窗戶試
    圖要抓方向盤或被告丁○○之手，因沒有抓住，雙手就抓在
    車窗上，並請被告丁○○停車，但被告丁○○反而加快速度
    前進，我的雙手就慢慢就滑下來到車窗外，行進約50公尺，
    約1 分鐘後，無法抓住車窗被甩開，跌落在地上等語（詳本
    院卷第34頁至第45頁）。衡諸證人甲○○與被告素不相識，
    經告知具結之義務及偽證之處罰後具結作證，應知悉於本院
    審理中倘為不實證述，當受偽證罪之處罰，當無甘受偽證罪
    之處罰，無虛詞構陷被告之理。參以同案被告丙○○於警詢
    中供稱；證人甲○○要抓方向盤，被告丁○○有加速逃逸等
    語（詳警卷第5 頁至第6 頁）；同案被告戴弘文於警詢中、
    偵查中及本院審理中均供稱；證人甲○○要抓駕駛座旁的窗
    戶時，被告丁○○加速離去等語（詳警卷第19頁；偵卷2 第
    9 頁；本院卷第223 頁），及被告丁○○於警詢中供稱：證
    人甲○○要抓住我的手臂，沒有抓緊，我繼續加速前進，致
    證人甲○○摔倒在地等語（詳警卷第32頁）。再參諸證人甲○○當日所受之左手深部挫擦傷、左手肘、左胸、左腰部、
    左足第5 趾多處挫擦傷、右肩挫傷合併肌腱炎等傷害，有該
    診斷証明書在卷足憑（詳警卷第50頁），足見證人甲○○傷
    勢非輕，倘被告丁○○於證人甲○○抓在車窗上，並未加速
    前進，證人甲○○當無受有上開嚴重之傷害，益足証證人甲○○上開指証非虛。則證人甲○○以雙手抓在被告所駕駛自
    小客貨車車窗上，阻止被告丁○○駕車離去，欲取回失竊財
    物，被告丁○○已知證人甲○○有制止其將自小客貨車駕離
    現場之舉動無疑，又證人甲○○係抓住自小客貨車之車窗，
    自小客貨車加速前進必然產生相當之作用力向拉扯之一方傾
    側，無法抓緊車窗，而摔倒在地，被告丁○○自無不知之理
    ，然被告丁○○竟未立即停車，仍繼續加油門前行逃跑，顯
    見被告丁○○當時確基於防護贓物、脫免逮捕之目的，以加
    速操作車體行進力量之方式，施強暴於證人甲○○，以致證
    人甲○○難以抗拒，無法抓住車窗才鬆手，而受有上開嚴重
    之傷害，應堪認定，則被告丁○○上開所辯，自無足取。
２、至於證人戊○○於本審審理時雖證述：係因證人甲○○欲以
    雙手抓住自小客貨車駕駛座旁之車窗，無法抓緊自行跌倒所
    造成的云云。然查，證人甲○○以雙手抓在被告丁○○所駕
    駛自小客貨車車窗上時，被告丁○○無停車之意，反而加速
    逃離現場，以致證人甲○○難以抗拒法無法抓住車窗才鬆手
    ，業如前述，則證人戊○○上開證述，與前開事實不符，且
    證人戊○○係與被告丁○○共同行竊之人，尚難期為真實之
    證述，自不足作為有利於被告丁○○之認定，附此敘明。
(三)、綜上所述，被告丁○○辯解為卸責之詞，要難採信，本件事
    證明確，被告丁○○之犯行足堪認定，應予依法論科。
三、論罪科刑
(一)、按刑法第329 條以強盜論，係指以強盜罪相當條文處斷之意
    ，並非專以刑法第328 條第1 項之強盜罪論，故刑法第330
    條所謂犯強盜罪，不僅指自始犯強盜罪者而言，亦包括刑法
    第329 條以強盜論之情形；亦即，若犯準強盜而有刑法第32
    1 條第1 項各款情形之一，仍應依第330 條論處（最高法院
    42年台上字第523 號判例意旨參照）。次按立法者就竊盜或
    搶奪而當場施以強暴、脅迫者，僅列舉防護贓物、脫免逮捕
    或湮滅罪證三種經常導致強暴、脅迫行為之具體事由，係選
    擇對身體自由與人身安全較為危險之情形，視為與強盜行為
    相同，而予以重罰。至於僅將上開情形之竊盜罪與搶奪罪擬
    制為強盜罪，乃因其他財產犯罪，其取財行為與強暴、脅迫
    行為間鮮有時空之緊密連接關係，故上開規定尚未逾越立法
    者合理之自由形成範圍，難謂係就相同事物為不合理之差別
    對待。經該規定擬制為強盜罪之強暴、脅迫構成要件行為，
    乃指達於使人難以抗拒之程度者而言（司法院釋字第630 號
    解釋參照）。
(二)、次按準強盜罪所謂之「當場」施以「強暴」，雖已離盜所而
    尚在他人跟蹤追躡中者，仍不失為「當場」（最高法院28年
    上字第1984號判例意旨參照）。查本案被告丁○○於竊盜行
    為得逞後欲離開現場距離工廠約2 、30公尺時，適為證人甲○○及己○○據報返回現場發現，即由己○○騎機車載證人
    甲○○追逐被告丁○○所駕駛自小客貨車旁，要求被告丁○○停車，但被告丁○○未停車，再騎至自小客貨車前面攔阻
    之行為，業如前述，則被告丁○○對追躡者所施強暴之行為
    ，雖非在其竊盜之處，惟既始終於他人之追躡中，參諸前述
    說明，自與刑法第329 條所定「當場」之要件相符。而被告
    丁○○夥同同案被告丙○○、戊○○，前往高雄縣橋頭鄉○○路22號前，由丙○○、戊○○下車，翻越上址圍牆進入，
    徒手竊取證人己○○所有之電焊機1 台、高壓馬達1 台及鋼
    板2 塊，已符合刑法第321 條第1 項第2 款、第4 款之情形
    ，因證人甲○○經由他人通報抵達現場，被告丁○○復於遭
    證人甲○○攔阻去路時，為達防護所竊得贓物及脫免逮捕之
    目的，明知證人甲○○雙手抓在被告所駕駛自小客貨車車窗
    時，阻其離開現場時，欲取回失竊財物，竟駕駛自小客貨車
    加速，執意前行，藉加速操作車體行進力量之方式，施強暴
    於證人甲○○之身體，且達難以抗拒之程度，核被告丁○○
    所為，係犯刑法第329 條之竊盜因防護贓物、脫免逮捕，而
    當場施以強暴之準強盜罪，且具有同法第321 條第1 項第2
    款（踰越牆垣）、第4 款（結夥三人）犯加重竊盜罪情事，
    而應依同法第330 條第1 項之加重強盜罪論處。又被告丁○○意在逃離現場，主觀上並無傷害被害人之故意，證人甲○○因攔阻而受傷，乃被告施強暴之當然結果，不另論罪（最
    高法院91年度台上字第1441號判決意旨參照）。被告前因本
    院以94年度訴字第813 號分別判處有期徒刑10月、4 月，定
    應執行刑為有期徒刑1 年確定，於96年4 月24日因縮短刑期
    執行完畢，此有臺灣高等法院被告前案紀錄表1 份在卷可稽
    ，其前受徒刑之執行完畢後，5 年以內故意再犯本件有期徒
    刑以上之罪，為累犯，應依刑法第47條第1 項之規定，加重
    其刑。爰審酌被告正值青壯，不思以正當途徑獲取財物，僅
    因缺錢花用，竟竊取他人財物變賣得利，造成他人財產上之
    損害，復在光天化日結合3 人竊取他人財物，適遭被害人發
    現並阻其離去，復為脫免逮捕，再於被害人抓住其所駕駛自
    小客貨車車窗時，阻其離開現場時，仍不顧被害人安危執意
    前行，藉車體行進力量而施強暴於被害人，造成被害人受有
    上開傷勢，顯然守法觀念淡薄，且否認此部分施強暴情事，
    惟念被告犯後已坦承竊盜部分之犯行等一切情狀，量處主文
    所示之刑，以資懲儆。
據上論斷，應依刑事訴訟法第299 條第1 項前段，刑法第321 條
第1 項第2 款、第4 款、第329 條、第330 條第1 項、第47條第
1項 ，判決如主文。
本案經檢察官乙○○到庭執行職務。
中    華    民    國    98    年    1    月    21    日
                刑事第十六庭  審判長法  官  李代昌
                                    法  官  周宛瑩
                                    法  官  文昌
以上正本證明與原本無異。
如不服本判決應於收受本判決後10日內向本院提出上訴書狀，其
未敘述上訴理由者，並得於提起上訴後10日內向本院補提理由書
狀（均須按他造當事人之人數附繕本）「切勿逕送上級法院」。
中    華    民    國    98    年    1    月    21    日
                                    書記官  吳良美
附錄
中華民國刑法第330條（加重強盜罪）
犯強盜罪而有第321條第1項各款情形之一者，處7年以上有期徒
刑。
前項之未遂犯罰之。
中華民國刑法第329條（準強盜罪）
竊盜或搶奪，因防護贓物、脫免逮捕或湮滅罪證，而當場施以強
暴脅迫者，以強盜論。


司法院資訊處製作；財團法人民間司法改革基金會備份。
